【裁判字號】    98,訴,1704
【裁判日期】    980630
【裁判案由】    毒品危害防制條例
【裁判全文】
臺灣板橋地方法院刑事判決              98年度訴字第1704號
公  訴  人  臺灣板橋地方法院檢察署檢察官
被      告  甲○○
                    之1
上列被告因違反毒品危害防制條例案件，經檢察官提起公訴（98
年度毒偵字第2245號），由本院裁定改依簡式審判程序審理，並
判決如下：
    主  文
甲○○施用第壹級毒品，累犯，處有期徒刑捌月，扣案之第壹級
毒品海洛因殘渣袋壹個沒收銷燬。
    事  實
一、甲○○前於民國90年間因施用第2 級毒品案件，經依臺灣臺
    中地方法院90年度毒聲字第90號裁定送觀察、勒戒後，認無
    繼續施用毒品之傾向，而由臺灣臺中地方法院檢察署檢察官
    於90年1 月9 日以90年度毒偵字第236 號為不起訴處分確定
    ，並於90年1 月19日觀察勒戒執行完畢而釋放；復於90年間
    因施用第2 級毒品案件，經依臺灣臺東地方法院90年度毒聲
    字第378 號裁定送觀察、勒戒後，認無繼續施用毒品之傾向
    ，由臺灣臺東地方法院檢察署檢察官於90年11月22日以90
    年度毒偵緝字第27號為不起訴處分確定，並於90年11月21日
    觀察勒戒執行完畢而釋放；再於94年間因施用第1 、2 級毒
    品案件，經臺灣臺中地方法院94年度訴字第3664號各判處有
    期徒刑7 月、5 月，應執行有期徒刑10月確定，以及另於94
    年間因違反槍砲彈藥刀械管制條例案件，經同院94年度訴字
    第3033號判處有期徒刑1年3月確定，嗣上開3罪經合併定應
    執行有期徒刑2年，甫於96年2月15日假釋付保護管束而出監
    ，並於97年7月21日假釋期滿未經撤銷假釋，其未執行之刑
    以已執行論，詎其猶不知悔改，且未戒除毒癮，竟又基於施
    用第1級毒品海洛因之犯意，於98年3月15日上午6、7時許，
    在臺北縣五股鄉○○路一帶之路旁，以將海洛因捲入香煙內
    吸食之方式，施用毒品海洛因，嗣於同年3月16 日16時20分
    許，為警在臺北縣五股鄉○○路一段路口，當場查獲其持有
    海洛因殘渣袋1個，此間經採集其尿液送驗之結果，呈毒品
    鴉片類陽性反應，始循線查悉上情。
二、案經桃園縣政府警察局龜山分局報告臺灣板橋地方法院檢察
    署檢察官偵查起訴。
    理  由
一、上開犯罪事實，業經被告甲○○於本院審理時自白不諱，並
    有台灣檢驗科技股份有限公司98年4 月3 日UL/ 2009/30570
    濫用藥物尿液檢驗報告及桃園縣政府警察局龜山分局被採尿
    人尿液暨毒品真實姓名與編號對照表各1 份附卷可稽，以及
    扣案之海洛因殘渣袋1 個可資為憑，足認被告自白要與事實
    相符。再被告有事實欄所示之施用毒品前科，亦有臺灣高等
    法院被告前案紀錄表1 份在卷可參，是被告犯本件施用毒品
    海洛因之罪，其事證明確，應依法論科。
二、按施用第1 、2級毒品為犯罪行為，毒品危害防制條例第10
    條定有處罰明文。故施用第1 、2 級毒品者，依上揭規定本
    應科以刑罰，惟基於刑事政策，對合於一定條件之施用者，
    則依同條例第20條、第23條之規定，施以觀察、勒戒或強制
    戒治之保安處分。又毒品危害防制條例於92年7 月9 日修正
    公佈，自93年1 月9 日施行。其中第20條、第23條將施用毒
    品之刑事處遇程式，區分為「初犯」及「5 年內再犯」、「
    5 年後再犯」。依其立法理由之說明：「初犯」，經觀察、
    勒戒或強制戒治後，應為不起訴處分或不付審理之裁定；「
    5 年內再犯」者，因其再犯率甚高，原實施之觀察、勒戒及
    強制戒治既已無法收其實效，爰依法追訴或裁定交付審理。
    至觀察、勒戒或強制戒治執行完畢釋放後，「5 年後再犯」
    者，前所實施之觀察、勒戒或強制戒治已足以遮斷其施用毒
    品之毒癮，為期自新及協助其斷除毒癮，仍適用「初犯」規
    定，始應先經觀察、勒戒、強制戒治之程式。從而依該次修
    正後之規定，僅限於「初犯」及「5 年後再犯」二種情形，
    應先經觀察、勒戒或強制戒治之程式，此乃該條例第10條之
    例外規定。倘被告於5 年內已再犯，經依法追訴處罰，縱其
    第3 次（或第3 次以上）再度施用毒品之時間，在初犯經觀
    察、勒戒或強制戒治執行完畢釋放5 年以後，因與單純之「
    5 年後再犯」之情形有別，不合於「5 年後再犯」之例外規
    定；且因已於「5 年內再犯」，顯見其再犯率甚高，原實施
    觀察、勒戒或強制戒治，已無法收其實效，即應回歸原則性
    規定，由檢察官逕行起訴，依該條例第10條處罰（最高法院
    96年度台非字第69號判決可資參照）。本件被告於90年間因
    施用毒品案件，經先後2 次裁定送觀察、勒戒後，均認無繼
    續施用毒品之傾向，分別業由檢察官為不起訴處分，最後1
    次乃於90年11月21日觀察勒戒執行完畢而釋放；復於94年間
    因施用第1 、2 級毒品案件，經臺灣臺中地方法院94年度訴
    字第3664號各判處有期徒刑7 月、5 月，應執行有期徒刑10
    月確定，自屬「已於5 年內再犯」施用毒品之情形，則雖本
    件再犯之時間，係在最後1 次經觀察、勒戒執行完畢釋放之
    5 年以後，亦應依該條例第10條處罰，合先敘明。
三、核被告所為，係犯毒品危害防制條例第10條第1 項之施用第
    1 級毒品罪。又其施用前後持有第1 級毒品海洛因之低度行
    為，應為施用第1 級毒品海洛因之高度行為所吸收，不另論
    罪。另查被告於94年間因施用第1、2級毒品案件，經臺灣臺
    中地方法院94年度訴字第3664號各判處有期徒刑7月、5月，
    應執行有期徒刑10月確定，以及另於94年間因違反槍砲彈藥
    刀械管制條例案件，經同院94年度訴字第3033號判處有期徒
    刑1年3月確定，嗣上開3罪經合併定應執行有期徒刑2年，甫
    於96年2月15日假釋付保護管束而出監，並於97年7月21日假
    釋期滿未經撤銷假釋，其未執行之刑以已執行論一節，有臺
    灣高等法院被告前案紀錄表1份在卷可按，其於5年以內故意
    再犯本件有期徒刑以上之罪，為累犯，應依刑法第47條第1
    項規定加重其刑。爰審酌被告前有多次施用毒品之前科，並
    先後歷經觀察、勒戒及強制戒治等戒毒之療程，卻未能戒除
    毒品之誘惑，且其正值成年，竟不知尋求正常生活態度，一
    再沾染施用毒品安非他命之惡習，戕害身心不淺，並衡諸其
    生活狀況、施用毒品之手段、動機及事發後已坦承犯行，且
    目前已主動至醫院接受戒毒療程（有國軍北投醫院附設民眾
    診療服務處診斷證明書1份附卷可參），犯後態度尚稱良好
    等一切情狀，量處如主文所示之刑，以資警惕。至扣案之海
    洛因殘渣袋1個，其內含量微無法秤重且無法析離之海洛因
    ，不問屬於犯人與否，應依毒品危害防制條例第18條第1項
    前段之規定宣告沒收銷燬之。
四、末按「除被告所犯為死刑、無期徒刑、最輕本刑為3 年以上
    有期徒刑之罪或高等法院管轄第一審案件者外，於前條第1
    項程序進行中，被告先就被訴事實為有罪之陳述時，審判長
    得告知被告簡式審判程序之旨，並聽取當事人、代理人、辯
    護人及輔佐人之意見後，裁定進行簡式審判程序。」刑事訴
    訟法第273條之1第1 項定有明文。查本件被告所犯毒品危害
    防制條例第10條第1 項之罪，並非最輕本刑為3 年以上有期
    徒刑之罪，且被告於本院98年6 月16日準備程序進行中，復
    就被訴之事實為有罪之陳述，經告知被告簡式審判程序之旨
    ，被告及公訴人對於本件改依簡式審判程序審理均表示同意
    ，是本院即依前揭刑事訴訟法規定，裁定本件進行簡式審判
    程序，附此敘明。
據上論斷，應依刑事訴訟法第273條之1第1項、第299條第 1項前
段，毒品危害防制條例第10條第1 項、第18條第1 項前段，刑法
第11條前段、第47條第1 項，判決如主文。
本案經檢察官黃明絹到庭執行職務。
中    華    民    國    98    年    6     月    30    日
                           刑事第十九庭
                                 法  官  楊仲農
上列正本證明與原本無異。
如對本判決不服，應於送達後10日內，向本院提出上訴狀。
（上訴狀應記載具體上訴理由並應抄附繕本）
                                 書記官  陳香君
中    華    民    國    98    年    7     月    3     日
附錄本判決論罪之法律條文：
毒品危害防制條例第10條：
施用第一級毒品者，處 6 月以上 5 年以下有期徒刑。
施用第二級毒品者，處 3 年以下有期徒刑。


司法院資訊處製作；財團法人民間司法改革基金會備份。
